【裁判字號】    97,交聲,360
【裁判日期】    970229
【裁判案由】    違反道路交通管理處罰條例聲明異議
【裁判全文】
臺灣臺北地方法院交通事件裁定         97年度交聲字第360號
    原處分機關  臺北市交通事件裁決所
    聲明異議人
    即受處分人  甲○○
上列聲明異議人即受處分人因違反道路交通管理處罰條例案件，
對於臺北市交通事件裁決所於中華民國九十七年一月四日所為之
處分（原處分案號：北市裁三字第裁二二—Ａ九Ｉ九○三三三一
號），聲明異議，本院裁定如下：
    主  文
原處分撤銷。
甲○○汽車所有人，汽車已領有號牌而未懸掛，處罰鍰新臺幣伍
仟肆佰元，並吊銷牌照。
    理  由
一、按汽車已領有號牌而未懸掛或不依指定位置懸掛，處汽車所
    有人新臺幣（下同）三千六百元以上一萬零八百元以下罰鍰
    ，並禁止其行駛；第五款至第七款之牌照吊銷之，道路交通
    管理處罰條例第十二條第一項第七款、第二項分別定有明文
    。次按違反道路交通管理處罰條例第十二條第一項第七款之
    事件，期限內繳納或到案聽候裁決者，處五千四百元罰鍰，
    本件案發時之違反道路交通管理事件統一裁罰基準及處理細
    則第二條第二項亦定有明文。
二、本件聲明異議人即受處分人甲○○所有車牌號碼為ＫＷ－九
    六六二號之自用小貨車，於民國九十五年十二月一日下午三
    時三十八分許，由何東隆駕駛沿臺北市○○○路北向南方向
    行駛時，因車輛後方未懸掛號牌，經臺北市政府警察局中正
    第一分局執勤警員陳楷文攔停並拍攝照片，以受處分人違反
    道路交通管理處罰條例第十二條第一項第七款之規定，開立
    北市警交大字第Ａ九Ｉ九○三三三一號之舉發通知單，並指
    定應於九十五年十二月三十一日前繳納罰鍰或前往原處分機
    關即臺北市交通事件裁決所聽候裁決，經舉發機關於九十六
    年九月二十九日完成送達，原處分機關認受處分人確有前開
    違規行為，乃依據道路交通管理處罰條例第十二條第一項第
    七款規定裁處最低額五千四百元之罰鍰。
三、依據受處分人具狀所陳固坦承其所有之上開車輛於上開時間
    由何東隆駕駛行駛在上開地點等情，惟矢口否認有何已領號
    牌而未懸掛之道路交通違規行為，並辯稱：本件交通違規行
    為，業經本院以九十六年度交聲字第四一五號撤銷原處分，
    然原處分機關若對上開裁定有所不服，應該提起抗告而非再
    認定仍有上開道路交通違規行為而重新為本案裁決；本案車
    輛係因作競選宣傳使用而懸掛候選人投票號碼之圓形號碼牌
    以致遮蔽原有車牌，並非領有號牌而未懸掛，若真有未懸掛
    號牌，為何舉發警員未當場禁止車輛之行駛？又依據道路交
    通管理處罰條例第九十條之規定，應於違規行為起三個月內
    舉發，舉發警員私下開單，是否有完成舉發違規程序，實有
    疑問等語。經查：
  (一)本院九十六年度交聲字第四一五號裁定，係因原處分機關及
    舉發機關未依規定合法送達本案舉發通知單為由而撤銷原處
    分機關於九十六年三月二十六日所為北市裁二字第裁二二—
    Ａ九Ｉ九○三三三一號裁決等情，此業經本院依職權調取上
    開交通事件卷宗查核屬實，是由上開裁定主文及理由，顯見
    前開交通事件之裁決係因程序不合規定而為本院撤銷，則原
    處分機關自得於本院撤銷後，自得依規定補正程序事項後再
    就本案重為裁決。
  (二)按違反本條例之行為，自行為成立之日起；行為有連續或繼
    續之狀態者，自行為終了之日起，逾三個月不得舉發。但汽
    車肇事致人受傷或死亡案件，因肇事責任不明，已送鑑定者
    ，其期間自鑑定終結之日起算，道路交通管理處罰條例第九
    十條定有明文。本案九十五年十二月一日之交通違規行為係
    經執勤警員陳楷文於九十五年十二月五日製發舉發通知單而
    舉發一節，有北市警交大字第Ａ九Ｉ九○三三三一號舉發通
    知單在卷可參，是依據前開規定，本件業經舉發機關按規定
    於期限內舉發，並不因原處分機關所為前裁決經本院以未合
    法送達及裁決程序不合法為由撤銷而受影響。
  (三)證人陳楷文於另案本院調查中到庭結證稱：案發當天，駕駛
    人為受處分人之父親，因宣傳車之號牌不能遮蔽，伊發現受
    處分人之上開車輛前側有掛號牌，後側未掛號牌，伊即依規
    定攔停詢問車輛後側為何未掛號牌，當時全程有攝影機拍攝
    ，記者也有拍，中正第一分局之刑事組及督察組也有在現場
    蒐證，伊有請刑事組及督察組人員查看，車輛後側確實沒有
    掛車牌，伊當天還有鑽到車底下察看，確實後側未懸掛車牌
    ，伊並有拍攝照片等語（見本院九十六年度交聲字第四一五
    號卷第二六、二七頁），另觀諸證人陳楷文當場拍攝之採證
    照片（見本院九十六年度交聲字第四一五號卷第三六頁上方
    照片）及受處分人提出之照片（見同上卷第二二頁），由車
    受處分人之上開車輛後側確實未懸掛號牌，並不因執勤警員
    有無依規定禁止行駛而有所不同。
  (四)綜上所述，受處分人所提前開辯解，均難憑採，本案受處分
    人確有上開交通違規行為，堪以認定。從而原處分機關依據
    道路交通管理處罰條例第十二條第一項第七款規定裁處最低
    額五千四百元之罰鍰，固非無見，惟依據前開之規定，受處
    分人有違反道路交通管理處罰條例第十二條第一項第七款之
    行為者，尚須依同條第二項之規定併與吊銷牌照，原處分機
    關漏未於裁決書之處罰主文欄上記載吊銷牌照，即難認為合
    法，本件受處分人之異議雖無理由，惟原處分既有不當，自
    應由本院將原處分撤銷，並依據道路交通管理處罰條例第十
    二條第一項第七款、第二項之規定，裁處如主文所示，以資
    適法。
據上論斷，應依道路交通案件處理辦法第二十條前段，裁定如主
文。
中    華    民    國    97    年    2     月    29    日
                        臺灣臺北地方法院交通法庭
                            法  官  唐于智
上正本證明與原本無異。
如不服本裁定，應於裁定送達後5 日內向本院提出抗告狀。
                            書記官  陳家欣
中    華    民    國    97    年    3     月    4     日


司法院資訊處製作；財團法人民間司法改革基金會備份。
